【裁判字號】    98,易,209
【裁判日期】    980610
【裁判案由】    恐嚇
【裁判全文】
臺灣士林地方法院刑事判決               98年度易字第209號
公  訴  人  臺灣士林地方法院檢察署檢察官
被      告  乙○○
選任辯護人  張立業律師
            林輝豪律師
上列被告因恐嚇案件，經檢察官提起公訴（97年度偵字第15618號）
，因所犯最重本刑為三年以下有期徒刑之罪，本院判決如下：
    主  文
乙○○以加害身體之事，恐嚇他人致生危害於安全，處拘役伍拾
伍日，如易科罰金以新臺幣壹仟元折算壹日。
    事  實
一、乙○○為位於臺北縣淡水鎮○○○路○ 段3 巷14號之海揚社
    區管理委員會（以下簡稱管委會）之委員，甲○則為海揚社
    區管委會之主任委員，於民國97年11月2 日10時30分許，在
    海揚社區C 棟大樓前中庭，適甲○、戊○○及住戶丙○○於
    該處商談管理費事宜，因見乙○○偕其妻丁○○行經該處，
    甲○及戊○○乃趨前向其質問社區事務而生爭執，詎乙○○
    竟心生不滿而萌犯意，以加害身體之言詞，向甲○恫嚇稱：
    「你以為你是老女人，我就不敢打你嗎？」等語，致受話人
    甲○心生畏怖而生危害於安全。
二、案經甲○訴由臺北縣政府警察局淡水分局報請臺灣士林地方
    法院檢察署檢察官偵查起訴。
    理  由
一、本件被告乙○○所犯係最重本刑為三年以下有期徒刑之罪，
    是依刑事訴訟法第284 條之1 規定，應毋庸行合議審判；按
    被告以外之人於審判外之言詞或書面陳述，除有刑事訴訟法
    第159 條之1 至第159 條之4 所規定之情形外，不得作為證
    據；又被告以外之人於審判外之陳述，雖不符同法第159 條
    之1 至第159 條之4 之規定，而經當事人於審判程序同意作
    為證據，法院審酌該言詞陳述或書面陳述作成時之情況，認
    為適當者，亦得為證據；又當事人、代理人或辯護人於法院
    調查證據時，知有第159 條第1 項不得為證據之情形，而未
    於言詞辯論終結前聲明異議者，視為有前項之同意，刑事訴
    訟法第15 9條第1 項、第159 條之1 、第159 條之2 、第15
    9 條之3 、第159 條之4 及第159 條之5 分別定有明文。查
    ：(一)本判決所引用除告訴人甲○、證人戊○○、丙○○於警
    詢、偵查中所為之陳述及證人己○○於偵查中所為之陳述，
    業經選任辯護人於本院準備程序中否定其證據能力，其餘各
    該被告以外之人所為審判外之陳述以及其他書面陳述，雖屬
    傳聞證據，惟被告乙○○及其選任辯護人於本院準備程序及
    審判期日中均表示無意見而不予爭執，且迄至言詞辯論終結
    前亦未再聲明異議，本院審酌上開證據資料製作時之情況，
    尚無違法不當之瑕疵，亦認為以之作為證據應屬適當，依刑
    事訴訟法第159 條之5 規定，認前揭證據資料均有證據能力
    ；(二)告訴人甲○及證人戊○○、丙○○分別於警詢中所為之
    陳述，均係被告以外之人於審判外之言詞或書面陳述，依刑
    事訴訟法第15 9條第1 項之規定，除符合同法第159 條之1
    至第159 條之4 之規定外，原則上並無證據能力，而告訴人
    甲○及證人戊○○、丙○○於警詢中所為之陳述，其中就證
    明犯罪事實存否之必要事項，核與本院審理中所為之證言大
    致相符，且依卷內現存事證，亦無從認定具有較可性之特別
    情況，自難認上開警詢中之陳述有刑事訴訟法第159 條之1
    至第159 條之4 所規定之情形，而應認均無證據能力；(三)證
    人戊○○、丙○○及己○○於偵查中向檢察官所為之證言，
    係被告以外之人於審判外之言詞或書面陳述，依刑事訴訟法
    第159 條第1 項之規定，除符合同法第159 條之1 至第159
    條之4 之規定外，原則上並無證據能力，然證人戊○○、丙○○及己○○所為上開證言係依法具結後所為之陳述，並於
    訊畢交付閱覽而經其簽名，且依筆錄之記載並無不能自由陳
    述或其他非法、不當之取證情形，嗣於本院審理中亦經傳訊
    到庭，而給予被告乙○○及其選任辯護人進行詰問之機會，
    觀諸被告乙○○及其選任辯護人迄今亦未能具體指明上開證
    言有何顯不可信之情況，是依刑事訴訟法第159 條之1 第2
    項之規定，應認有證據能力；(四)證人、鑑定人依法應具結而
    未具結者，其證言或鑑定意見，不得作為證據，刑事訴訟法
    第158 條之3 定有明文，而告訴人甲○於偵查中向檢察官所
    為之陳述，並未依法具結，且依卷內現存事證，並無刑事訴
    訟法第186 條第1 項所規定不得令其具結之情形，自難認上
    開於偵查中向檢察官所為之陳述具有證據能力，合先敘明。
二、訊據被告乙○○固不否認於前揭時地與告訴人甲○發生言語
    爭執之事實，然矢口否認有何公訴意旨所稱之恐嚇犯行，辯
    稱：當日並未為上開內容之言詞云云。經查：
（一）前揭犯罪事實，業經告訴人甲○於本院審理中指證歷歷，
      復經證人戊○○及丙○○於偵查及本院審理中證述在卷，
      且有現場位置圖在卷可稽；又證人丁○○於本院審理中雖
      證稱並未聽聞被告乙○○為上開內容之言詞，然其於本院
      審理中證稱：「（問：當天下樓之後，有無將小孩帶到沙
      區？）小孩先跑到沙區了，我先生被甲○攔下來，我有留
      下來聽甲○跟我先生說什麼，但甲○說的第一句話，因為
      之前就有跟我說很多次，我聽到之後就先跑到沙區先跟鄰
      居說幫我顧小孩，馬上就跑回來，C 棟門口到沙區距離約
      十五公尺。」等語，觀諸被告乙○○於本院審理中供稱：
      「甲○所述爭執部分，剛開始我是要到樓下去玩，看到甲○、戊○○、杜先生在C 棟沙發區講話，是甲○喊很大聲
      ，叫我過去，當時甲○要跟我講什麼事情，我與我太太都
      清楚，但我們還帶二個小孩，所以我太太就先將小孩帶去
      遊戲區，我自己被甲○阻擋下來，甲○就說莫須有的事情
      指責我，我就有回他一些話，就是你們到台中參觀，帶回
      的大包小包，你們自己心裡很清楚，甲○的情緒就激動起
      來，我就想說不要再跟他們說什麼，我太太將小孩交給鄰
      居後，又回來C 棟，當時杜先生有對我們做阻攔，…」等
      語，足見證人丁○○於前開爭執之際並未全程在場聽聞，
      自難逕為有利被告乙○○之認定。
（二）又被告乙○○於本院審理中並不否認證人戊○○、丙○○
      及丁○○於發生爭執時確曾在場聽聞，而證人丙○○於本
      院審理中證稱：「（問：請詳述當時事發經過？）我先去
      找甲○問他管理費之事，碰到乙○○下來，二人發生問題
      ，甲○問乙○○，你怎麼可以亂講話，乙○○就很兇，說
      你不要以為你是老女人我不敢打你這句話，我就將乙○○
      拉開，推到帆船區，就是有沙坑的地方，當時乙○○的小
      孩在那邊還有一位先生也在該處，因我另外有事情，我就
      離開。」、「（問：你聽到乙○○說上開話時，距離乙○○多遠？）很近，我就站在他們二人中間。」等語，核與
      證人丁○○於於本院審理中證稱：「（問：你再跑回來時
      ，看到的情形為何？）我看到他們在大小聲。」、「（問
      ：當時有無看到丙○○將他們二人拉開？）丙○○是站在
      他們二人中間。」等節相符，徵諸被告乙○○於本院審理
      中供稱：「（問：當天跟甲○發生言語衝突時，是否有對
      甲○說你不要以為你是老女人我不敢打你這句話？）當時
      我是說，你不要以為你年紀大，講話就可以這麼衝，與他
      所述我這樣講是不一樣的。」等語，足見證人丙○○、戊○○及甲○所為之上開指訴，應屬可採。又刑法第305條
      恐嚇罪之恐嚇，係僅以通知加害之事使人恐佈為已足，不
      必果有加害之意思，更不須有實施加害之行為，最高法院
      75年度臺上字第5480號判決要旨可資參照，查被告乙○○
      於雙方爭執之際為上開言詞，其意乃以出手毆打他人之事
      為惡害之通知，而告訴人甲○為年逾六十歲之女性，被告
      乙○○則為年近四十歲之壯年男子，此有年籍資料可資參
      照，是被告乙○○所為自難謂未達使人心生畏怖而生危害
      於安全之程度。
    綜上所述，被告乙○○上開所辯，要屬事後卸責之詞，不足
    採信。本件事證明確，被告乙○○之犯行洵堪認定，應予依
    法論科。
三、核被告乙○○上開之行為，係犯刑法第305 條之恐嚇危害安
    全罪。爰審酌被告乙○○未曾受有期徒刑以上刑之宣告，此
    有臺灣高等法院被告前案紀錄表一份在卷可參，其僅因管理
    委員會事務而生怨隙即以上開言詞恐嚇他人，其行為惡性難
    謂非鉅，復於犯後猶狡詞卸責，及其品行、犯罪動機、目的
    、手段、生活狀況、智識程度、犯罪所得之利益、犯罪所生
    之損害等一切情狀，量處如主文所示之刑，並諭知易科罰金
    之折算標準。
據上論斷，應依刑事訴訟法第284 條之1 、第299 條第1 項前段
，刑法第305 條、第41條第1 項，刑法施行法第1 條之1 ，判決
如主文。
本案經檢察官張紜瑋到庭執行職務
中    華    民    國    98    年    6    月    10    日
                  刑事第五庭法  官  黃雅君
以上正本證明與原本無異。
如不服本判決應於收受判決後10日內向本院提出上訴書狀，並應
應敘述具體理由。其未敘述上訴理由者，應於上訴期間屆滿後20
日內向本院補提理由書(均須按他造當事人之人數附繕本)「切勿
逕送上級法院」。
                            書記官  簡湘雲
中    華    民    國    98    年    6     月    10    日
附錄本案論罪科刑法條：
刑法第305條
以加害生命、身體、自由、名譽、財產之事，恐嚇他人致生危害
於安全者，處2 年以下有期徒刑、拘役或3 百元以下罰金。


司法院資訊處製作；財團法人民間司法改革基金會備份。
